臺灣高等法院民事判決  
110年度上易字第97號
上  訴  人  王厚鈞  
訴訟代理人  林智群律師
被 上訴 人  黃俊傑  
訴訟代理人  賴佳郁律師
上列當事人間請求侵權行為損害賠償事件，上訴人對於中華民國
109年11月30日臺灣新北地方法院109年度訴字第604號第一審判
決提起上訴，本院於110年4月7日言詞辯論終結，判決如下：
　　主　　　文
原判決關於駁回上訴人後開第二項之訴部分，及該部分假執行之
聲請，暨訴訟費用之裁判（除確定部分外）均廢棄。
被上訴人應再給付上訴人新臺幣捌拾萬元，及自民國一○九年三
月二十五日起至清償日止，按週年利率百分之五計算之利息。
其餘上訴駁回。
第一審（除確定部分外）及第二審訴訟費用，由被上訴人負擔百
分之五十三，餘由上訴人負擔。
　　事實及理由
一、本件上訴人主張：伊與訴外人黃美真於民國102年4月9日結
    婚。兩造及黃美真原均任職於同一公司，為交情深厚之好友
    。被上訴人明知黃美真已婚，竟於107年9月17日起至108年1
    2月22日間，在公司附近之汽車旅館、被上訴人車上，或趁
    伊出國之際，在伊住處不顧小孩在家中睡覺，而與黃美真發
    生多達35次性行為，導致伊婚姻破裂，於109年2月3日離婚
    。被上訴人故意侵害伊配偶權即本於配偶關係之身分法益而
    情節重大，爰依民法第184條第1項前段、後段、第195條第1
    項、第3項等規定，求為命：被上訴人應給付伊新臺幣（下
    同）180萬元，及自起訴狀繕本送達翌日起至清償日止，按
    週年利率5%計算利息之判決（未繫屬本院者，不予贅述）。
二、被上訴人則以：伊固有與黃美真發生多次性行為之侵權行為
    ，惟上訴人於其婚姻關係存續期間，曾多次與多名女子發生
    曖昧關係；且上訴人與黃美真雖已離婚，仍同居一室，未告
    知親友離婚，故上訴人精神上是否仍受有痛苦，不無疑問。
    又伊自109年4月9日已自公司離職，目前無業，家中並有年
    邁父母尚待扶養，上訴人請求之慰撫金過高等語，資為抗辯
    。
三、原審為上訴人一部勝訴、一部敗訴之判決，即判命被上訴人
    應給付上訴人30萬元，及自109年3月25日起至清償日止，按
    週年利率5%計算之利息，駁回上訴人其餘之訴，並就勝訴部
    分為准、免假執行之宣告。上訴人就其敗訴部分，提起部分
    上訴，上訴聲明為：㈠原判決關於駁回其後開第二項之訴部
    分廢棄。㈡被上訴人應再給付上訴人150萬元，及自起訴狀繕
    本送達翌日至清償日止，按週年利率5％計算之利息。被上訴
    人答辯聲明：上訴駁回。（被上訴人就敗訴部分，未據上訴
    ，業已確定，非本院審理範圍）。
四、兩造不爭執事項（本院卷第115、116頁）： 
　㈠上訴人與黃美珍原為夫妻，於102年4月9日結婚、109年2月3
    日兩願離婚。為照護2人之子，目前仍同住於門牌號碼新北
    市○○區○○路000號6樓之1房屋即戶籍地，有戶口名簿可佐（
    原審卷第141頁）。
　㈡上訴人出入境紀錄如原證7（原審卷第207至209頁）。
　㈢被上訴人於LINE通訊軟體確實曾經使用代號「000000.0」與
    黃美真聯繫、對話（原審卷第22至81、409頁）
　㈣被上訴人曾多次與黃美真有以男女性器官接合之方式發生性
    行為。
　㈤兩造與黃美真原為同事、彼此熟識，兩造間原關係良好，友
    誼深厚。　　
五、上訴人依民法184條第1項前段、後段、第195條第1項、第3
    項規定請求被上訴人再給付精神慰撫金150萬元等情，為被
    上訴人所否認，並以前詞置辯。茲就兩造之爭點及本院之判
    斷，詳述如下：
　㈠按因故意過失不法侵害他人權利者，負損害賠償之責任；故
    意以背於善良風俗之方法，加損害於他人者亦同，民法第18
    4條第1項定有明文。又不法侵害他人之身體、健康、名譽、
    自由、信用、隱私、貞操，或不法侵害其他人格法益而情節
    重大者，被害人雖非財產上之損害，亦得請求賠償相當之金
    額；且此於不法侵害他人基於父、母、子女或配偶關係之身
    分法益而情節重大者準用之，民法第195條第1項前段、第3
    項規定甚明。再婚姻係以夫妻之共同生活為其目的，配偶應
    互相協力保持其共同生活之圓滿安全及幸福，而夫妻互守誠
    實，係為確保其共同生活之圓滿安全及幸福之必要條件，故
    應解為配偶因婚姻契約而互負誠實之義務，配偶之一方行為
    不誠實，破壞共同生活之圓滿安全及幸福者，即為違反因婚
    姻契約之義務而侵害他方之權利（最高法院55年台上字第20
    53號判例意旨參照）。是若夫妻之一方違反婚姻之誠實義務
    ，與婚姻外之第三人發生性行為或其他親密行為，致破壞夫
    妻共同生活之圓滿幸福者，則第三人即係侵害婚姻關係存續
    中之他方配偶基於配偶關係之身分法益即配偶權，而屬情節
    重大，受害配偶自得依前揭規定，請求非財產上之損害賠償
    。
　㈡上訴人主張被上訴人侵害其配偶權情節重大，業據提出黃美
    真與被上訴人間LINE對話紀錄、黃美真及被上訴人於另案臺
    灣新北地方檢察署109年度他字第2145號妨害家庭案件（下
    稱刑案）偵訊筆錄，及黃美真手機日曆紀錄截圖等附卷為證
    （原審卷第22至81、363至409頁）。被上訴人亦不爭執曾多
    次與黃美真有以男女性器官結合之方式發生性行為（不爭執
    事項㈣），揆諸上開說明，上訴人依民法第184條第1項前段
    、後段及第195條第3項準用同條第1項前段規定，請求被上
    訴人賠償精神慰撫金，自屬有據，應予准許。
　㈢上訴人請求被上訴人再給付150萬元之精神慰撫金，是否准許
    ？　
　⒈按不法侵害他人之人格權，被害人受有非財產上損害，請求
    加害人賠償相當金額之慰撫金時，法院對於慰撫金之量定，
    應斟酌實際加害情形、所造成之影響、被害人所受精神上痛
    苦之程度、雙方之身分、地位、經濟狀況及其他各種情形，
    以核定相當之數額（最高法院47年台上字第1221號、51年台
    上字第223號、76年台上字第1908號判例要旨參照）。上開
    有關人格法益受侵害酌定慰撫金之標準，自得為衡量因身分
    法益受侵害所生損害賠償金額之參考。
　⒉查兩造及黃美真原為同事，彼此熟識，關係良好，友誼深厚
    等情，為兩造所不爭執（不爭執事項㈥），上訴人主張被上
    訴人與黃美真自107年9月17日至108年12月22日發生多達35
    次性行為，業經證人黃美真於刑案偵查中及原審具結證述在
    卷，明確證稱：伊與被上訴人有發生性行為，其中108年3月
    26日、4月18日、5月23日、6月4日、7月31日、8月3日、9月
    3日、10月9日在伊戶籍地。因伊記性不好，故用手機內的AP
    P日曆標註特殊符號紀錄伊與被上訴人發生性行為之時間、
    地點，有在家裡、車上及汽車旅館，不同地點有不同符號等
    語（原審卷第363至367、424至425頁），核與黃美真手機日
    曆紀錄截圖內容之記載相符（原審卷第371至405頁）。又上
    訴人與黃美真於109年1月2日攤牌後，於109年2月3日即與黃
    美真離婚，有對話錄音光碟及譯文、離婚協議書及上訴人戶
    籍謄本等在卷為證（原審卷第83至87、91至95、141頁），
    堪信兩造原為情感深厚之好友，上訴人因被上訴人之行為導
    致家庭破碎，無疑遭受配偶及好友之雙重背叛，精神上之打
    擊不言可喻，其中被上訴人與黃美真多次在上訴人與黃美真
    住處合意性交，對上訴人而言實可謂侵門踏戶，精神上確實
    受有相當痛苦。被上訴人前開所辯，不足為採。
　⒊被上訴人雖辯稱：上訴人與黃美真婚姻關係存續期間，多次
    與多名女子發生曖昧關係，且雖與黃美真離婚，然二人仍同
    居一室且未將離婚之事實告知親友，與一般因外遇而離異之
    情形有異，上訴人精神上是否受有痛苦不無疑問云云，並提
    出兩造之we chat對話紀錄供參（原審卷第337至342頁），
    然為上訴人所否認，並陳稱：目前勉強與黃美真共同居住係
    為照顧二人之子等語。而依被上訴人所提之上開對話紀錄，
    尚難認定有其所述之情節，亦無從反證上訴人未因被上訴人
    與黃美真之不正常交往而受精神上痛苦。被上訴人前開所辯
    ，不足為採。
　⒋本院審酌上訴人為國立科技大學碩士畢業，名下有房屋、土
    地等不動產及汽車，股票等資產，從事電腦工程師工作，10
    8年度薪資所得約168萬元；被上訴人為私立科技大學學士畢
    業，100年7月至109年4月9日間任職於電腦公司，離職前擔
    任機構部設計主任（副課長級），目前無業，107、108年度
    薪資所得額分別為113萬、115萬餘元，名下有存款、股票等
    資產等情，已據兩造陳明在卷（本院卷第115至117頁、140
    頁），並有離職證明書、財政部北區國稅局綜合所得稅核定
    資料清單（107年度申報核定）及經本院調取稅務電子閘門
    財產所得調件明細表在卷可佐（原審卷第131、133頁、本院
    個資卷）。又兩造原為同事，更為交情深厚之好友、被上訴
    人與黃美真往來期間長達1年4個月、發生性行為次數多達35
    次，被上訴人破壞上訴人之婚姻關係及家庭生活之互信、圓
    滿與和諧之情節，造成上訴人之痛苦，侵害配偶權之程度等
    一切情狀，堪認上訴人請求被上訴人給付非財產上之損害，
    以110萬元為相當，逾此部分之請求，則無理由，原審判決
    被上訴人給付30萬元，顯屬過低，上訴人自得再請求被上訴
    人給付80萬元。被上訴人雖辯稱：自公司離職後，目前無業
    ，家中尚有年邁父母尚待扶養，上訴人請求之慰撫金過高云
    云。然被上訴人離職前任職電腦公司機構部設計主任，年薪
    逾百萬元，實有相當之專業知識及工作能力，且正值壯年，
    縱其所述目前待業之情屬實，亦係個人生涯規劃之選擇，不
    能僅以其目前收入狀況作為衡量本件慰撫金之惟一參考，被
    上訴人前開所述，尚非可取。
六、綜上所述，上訴人依民法184條第1項前段、後段、第195條
    第1項前段、第3項規定，請求被上訴人給付110萬元，及自
    起訴狀繕本送達翌日即109年3月25日(原審卷第105頁)起至
    清償日止，按週年利率5％計算利息之部分，為有理由，應予
    准許；逾此範圍之請求，為無理由，應予駁回。上開應准許
    之部分，原審就其中被上訴人應給付上訴人80萬元本息，為
    上訴人敗訴之判決，尚有未合，上訴人指摘原判決此部分不
    當，求為廢棄，為有理由，爰由本院改判如主文第二項所示
    ；至上開不應准許部分，原審為上訴人敗訴之判決，並駁回
    其此部分假執行之聲請，均無不合，應予駁回。
七、本件事證已臻明確，兩造其餘之攻擊或防禦方法及所用之證
    據，經本院斟酌後，認為均不足以影響本判決之結果，爰不
    逐一論列，附此敘明。
八、據上論結，本件上訴為一部有理由，一部無理由，依民事訴
    訟法第450條、第449條第1項、第79條，判決如主文。
中　　華　　民　　國　　110 　年　　4 　　月　　28　　日
　　　　　　　　　民事第二庭
　　　　　　　　　　　　審判長法　官　 陳容正
　　　　　　　　　　　　　　　法　官   李昆曄
　　　　　　　　　　　　　　　法　官   紀文惠
正本係照原本作成。
不得上訴。
中　　華　　民　　國　　110 　年　　4 　　月　　28　　日
　　　　　　　　　　　　　
　　　　　　　　　　　　　　　書記官   李昱蓁